臺灣高等法院高雄分院刑事裁定　　　　　100年度毒抗字第1號
抗　告　人
即　被　告　廖家賢
　　　　　　　 （現於法務部矯正署高雄看守所附設勒戒所）
上列抗告人因聲請重新審理案件，不服臺灣高雄地方法院中華民
國99年12月1 日裁定（99年度聲字第2879號），提起抗告，本院
裁定如下：
    主  文
抗告駁回。
    理  由
一、原聲請意旨略以：依毒品危害防制條例第23條之1 規定，被
    告因拘提或逮捕到場者，檢察官依第20條第1 項規定聲請法
    院裁定觀察、勒戒，應自拘提或逮捕之時起24小時內為之，
    並將被告移送該管法院訊問。而本件被告廖家賢其係遭逮捕
    到場，然檢察官並未於逮捕之時起24小時內聲請法院裁定觀
    察勒戒，亦未將之移送法院訊問，於法均有未合，原裁定適
    用法規顯有錯誤，為此聲請重新審理云云。
二、原裁定略以：(一)按觀察、勒戒及強制戒治之裁定確定後，有
    適用法規顯有錯誤，並足以影響裁定之結果者。受觀察、勒
    戒或強制戒治處分之人，或其法定代理人、配偶，或檢察官
    得以書狀敘述理由，聲請原裁定確定法院重新審理，毒品危
    害防制條例第20條之1 第1 項第1 款定有明文。又法院認為
    無重新審理之理由，或程序不合法者，應以裁定駁回之，毒
    品危害防制條例第20條之1 第4 項前段，亦有明文。(二)聲請
    人基於施用第二級毒品之犯意，於民國99年8 月6 日晚上10
    時許，在高雄市苓雅區○○○路121 號住處車庫內，施用第
    二級毒品甲基安非他命1 次，嗣於99年8 月8 日凌晨2 時40
    分許，在高雄市○○區○○路與金門街口為警查獲等情，業
    據聲請人於司法警察詢問及檢察官偵訊中均坦認不諱，且有
    第二級毒品甲基安非他命2 包扣案可證。而其為警察查獲時
    所採集尿液經送檢驗結果，呈第二級毒品甲基安非他命陽性
    反應，有高雄市立凱旋醫院濫用藥物尿液檢驗報告1 紙附卷
    可稽，足認聲請人確有施用第2 級毒品甲基安非他命之犯行
    ，本院乃依檢察官之聲請，於99年10月15日以99年度毒聲字
    第543 號裁定將聲請人送觀察勒戒處所觀察勒戒，有上開裁
    定附件可考。(三)至毒品危害防制條例第23條之1 雖規定：「
    被告因拘提或逮捕到場者，檢察官依第20條第1 項規定聲請
    法院裁定觀察、勒戒，應自拘提或逮捕之時起24小時內為之
    ，並將被告移送該管法院訊問；被告因傳喚、自首或自行到
    場，經檢察官予以逮捕者，亦同。刑事訴訟法第93條之1 之
    規定，於前項情形準用之。」然並非所有拘提或逮捕到場之
    被告，檢察官均須依毒品危害防制條例第20條第1 項規定，
    聲請觀察勒戒，蓋以有時被告是否確有施用毒品尚有疑問，
    檢察官於此情形下，認須依其他證據始足以判斷被告是否施
    用毒品，因而飭回被告，待證據明朗後，始為聲請觀察勒戒
    與否之決定，自與首開規定並不相違。而本件被告經逮捕到
    場，檢察官訊問完畢後，係諭知被告飭回，有臺灣高雄地方
    法院檢察署99年8 月8 日訊問筆錄在卷可憑，嗣高雄市立凱
    旋醫院提出被告之驗尿結果後，檢察官認被告確有施用第二
    級毒品，方始提出觀察勒戒之聲請，則有上開驗尿報告及聲
    請書在卷可考。依上開過程以觀及說明，本件檢察官聲請觀
    察勒戒過程於法無違，原裁定並無適用法規顯有錯誤，至為
    明確。(四)綜上，聲請人聲請意旨所稱事由，核與毒品危害防
    制條例第20條之1 所稱准予重新審理之情形不合，本件聲請
    為無理由，應予駁回等語。
三、抗告意旨略以：抗告人所犯之罪並非重罪，警方之搜索及拘
    提均違法，何況抗告人並無施用毒品之惡習，為此提起抗告
    ，請求撤銷原裁定云云。
四、按「觀察、勒戒及強制戒治之裁定確定後，有下列情形之一
    ，認為應不施以觀察、勒戒或強制戒治者，受觀察、勒戒或
    強制戒治處分之人，或其法定代理人、配偶，或檢察官得以
    書狀敘述理由，聲請原裁定確定法院重新審理：一適用法規
    顯有錯誤，並足以影響裁定之結果者。二原裁定所憑之證物
    已證明為偽造或變造者。三原裁定所憑之證言、鑑定或通譯
    已證明其為虛偽者。四參與原裁定之法官，或參與聲請之檢
    察官，因該案件犯職務上之罪，已經證明者。五因發現確實
    之新證據足認受觀察、勒戒或強制戒治處分之人，應不施以
    觀察、勒戒或強制戒治者。六受觀察、勒戒或強制戒治處分
    之人，已證明其係被誣告者」、「聲請重新審理，應於裁定
    確定後30日內提起。但聲請之事由，知悉在後者，自知悉之
    日起算」、「法院認為無重新審理之理由，或程序不合法者
    ，應以裁定駁回之」毒品危害防制條例第20條之1 第1 項、
    第2 項、第4 項前段分別定有明文。
五、觀諸毒品危害防制條例第20條之1 之立法理由，係因令入觀
    察、勒戒處所施以觀察、勒戒及令入戒治處所施以強制戒治
    之裁定，於有違背法令之情形，依現行實務之見解得提起非
    常上訴，以資救濟，惟該等裁定如發生有刑事訴訟法第420
    條所定事由時，依現行刑事訴訟法並不得對之提起再審，即
    乏救濟之道，始增訂得聲請原裁定確定法院重新審理之救濟
    規定，是毒品危害防制條例第20條之1 第1 項所定之事由，
    顯係參考刑事訴訟法第420 條有關得聲請再審之事由。而毒
    品危害防制條例第20條之1 第1 項第5 款係規定「因發現確
    實之新證據足認受觀察、勒戒或強制戒治處分之人，應不施
    以觀察、勒戒或強制戒治者」，刑事訴訟法第420 條第1 項
    第6 款則規定：「因發現確實之新證據，足認受有罪判決之
    人應受無罪、免訴、免刑或輕於原判決所認罪名之判決者」
    ，兩者結構相同，「因發現確實之新證據」要件復相同，自
    應為相同之解釋。又所謂「確實之新證據」，係指該證據於
    事實審法院判決時業已存在，為法院、當事人所不知，不及
    調查斟酌，至其後始行發現者而言。且就新證據本身形式上
    觀察，毋須經調查程序顯然可認為足以動搖原確定之判決者
    而言。雖固非以絕對不須經過調查程序為條件，但必須可認
    為確實足以動搖原確定判決而為受判決人有利之判決者為限
    ，倘受判決人因對有利之主張為原審所不採，事後提出證明
    ，以圖證實在原審前所為有利之主張為真實，據以聲請再審
    ，該項證據既非判決後所發見，顯難憑以聲請再審（最高法
    院50年臺抗字第104 號及90年度臺上字第71號判決意旨參照
    ）。
六、原裁定固以被告當初被警方逮捕、拘提與毒品危害防制條例
    第23條之1 規定似有出入，但於法並無違背，而駁回被告之
    重新審理之聲請。然本件抗告人即被告所提聲請重新審理狀
    並未敘明其係依毒品危害防制條例第20條之1 第1 項何款事
    由聲請重新審理，經核其聲請意旨，均與同條項第1 至6 款
    所定情形無涉，即與毒品危害防制條例第20條之1 所列之要
    件不合，故其聲請本件重新審理，自無理由，應予駁回。是
    本件抗告，並無理由，應予駁回。
據上論斷，應依刑事訴訟法第412 條，裁定如主文。
中    華    民    國  100     年    1     月    28    日
                刑事第二庭  審判長法  官  林正雄
                                  法  官  邱明弘
                                  法  官  黃壽燕
以上正本證明與原本無異。
不得再抗告。
中    華    民    國  100     年    1     月    28    日
                                  書記官  戴志穎